臺灣臺中地方法院臺中簡易庭小額民事判決
110年度中小字第3759號
原      告  信易有限公司

法定代理人  侯秀香  
被      告  心玩藝國際有限公司

法定代理人  謝依倩  


訴訟代理人  陳昱沁  
上列當事人間請求返還保證金事件，經本院於民國110年12月10
日言詞辯論終結，判決如下：
    主    文
被告應給付原告新臺幣100,000元，及自民國110年10月19日起至
清償日止，按年息百分之5計算之利息。
訴訟費用新臺幣1,000元由被告負擔。
本判決得假執行。但被告如以新臺幣100,000元為原告預供擔保
後，得免為假執行。
    事 實 及 理 由
一、原告主張：兩造原於民國108年6月28日簽訂加盟契約，約定
    由被告授權其經營之「Funsiamo」品牌商標供原告提供服務
    及產品使用，原告並繳交新臺幣（下同）10萬元之履約保證
    金予被告，作為履行契約之擔保（下稱系爭加盟契約）。嗣
    因原告不堪經營之虧損，向被告表示解除契約並要求退出加
    盟，兩造遂於110年1月31日終止系爭加盟契約，並立有終止
    房屋租賃暨加盟合約協議書（下稱終止協議書）為憑；然契
    約終止後被告遲遲不依系爭加盟契約書第6.12.8條於契約屆
    期或終止日30日內無息歸還加盟主即原告10萬元之履約保證
    金，履經催討無果，爰依解除系爭加盟契約後之保證金返還
    請求權提起本件訴訟等語。並聲明：被告應給付原告10萬元
    ，及自起訴狀繕本送達翌日起至清償日止，按年息百分5計
    算之利息。
二、被告則以：原告加盟期間，竟視兩造加盟合約為無物，除擅
    自向第三人購買品質未明之原物料外，更有販賣過期產品情
    事，導致約莫半年許，即因業績不佳，打算結束經營。被告
    知悉後，遂於109年2月1日向原告承租其所有坐落於桃園市○
    ○區○○路00號2、3樓建物，並將先前原告加盟店轉為直營店
    經營。嗣因我國新冠肺炎疫情肆虐，被告在今年結束營業，
    並與原告簽訂系爭終止協議書結算兩造權利義務關係，約定
    被告應給付原告30萬元違約金，除此之外，兩造均無積欠對
    方任何款項，此於終止協議書第7條載有明文。基此，兩造
    已於終止合作關係後結算兩造權利義務關係，並明確約定除
    被告應給付原告30萬元違約金外，兩造彼此再無積欠任何款
    項，原告未查再向被告請求返還10萬元保證金，實無理由。
    並聲明：原告之訴駁回。
三、得心證之理由
  ㈠原告主張兩造原於108年6月28日簽訂加盟契約，並繳交10萬
    元之履約保證金予被告，作為履行契約之擔保，嗣因原告不
    堪經營之虧損，向被告表示解除契約並要求退出加盟，兩造
    遂於110年1月31日終止系爭加盟契約之事實，業據其提出與
    其所述相符之郵局存證信函暨回執、終止房屋租賃暨加盟合
    約協議書、單一加盟店合約書為憑，而被告對於原告主張之
    事實，於本院言詞辯論期日時並未爭執，原告主張之上揭事
    實，自堪信為真實。原告另主張兩造既已於110年1月31日終
    止系爭加盟合約，被告自應於終止系爭加盟合約後30日內返
    還履約保證金等語，則為被告所否認，並以前詞置辯。
　㈡經查，被告辯稱依被告所提出，而為原告不爭執真正之終止
    房屋租賃暨加盟合約協議書第7條所載「除本協議書記載之
    事項，甲乙兩造均無積欠對方任何款項」等語，業據被告提
    出終止房屋租賃暨加盟合約協議書存卷可考（見本院卷第12
    3頁），而依上開協議書內容觀之，協議書第5條、第6條係
    分別對於兩造間之租賃、加盟分別約定，被告給付之244,32
    7元違約金，應係關於被告提前終止租賃契約後所應給付之
    款項，如該款項或第7條約定之範圍包含原告依系爭加盟合
    約所繳納之履約保證金，兩造實無需於終止房屋租賃暨加盟
    合約協議書第6條約定「加盟合約終止後，兩造仍應受原加
    盟合約中關於終止後之權利義務拘束」等語，是上開第7條
    之約定，並不包含第5條、第6條所約定之範圍，應可認定。
    是原告於系爭加盟合約終止後，自得依系爭加盟合約第6.12
    .8之約定請求被告於終止合約後30日內發還。就此，被告於
    本院言詞辯論時雖辯稱：「（問：既然你們主張已經包含保
    證金，為何會有第6項的約定？）合約期限內原告有違反」
    等語。然原告是否違反系爭加盟合約，而有得扣抵保證金之
    事由，係有利於被告之事實，自應由被告負舉證之責任，然
    被告迄未能舉證以實其說，自難認為被告之辯解有理。則系
    爭加盟合約既業經兩造於110年1月31日合意終止，原告依系
    爭加盟合約第6.12.8請求返還加盟保證金10萬元，自屬有據
    。
  ㈢按給付有確定期限者，債務人自期限屆滿時起，負遲延責任
    。給付無確定期限者，債務人於債權人得請求給付時，經其
    催告而未為給付，自受催告時起，負遲延責任。其經債權人
    起訴而送達訴狀，或依督促程序送達支付命令，或為其他相
    類之行為者，與催告有同一之效力；又遲延之債務，以支付
    金錢為標的者，債權人得請求依法定利率計算之遲延利息。
    但約定利率較高者，仍從其約定利率；應付利息之債務，其
    利率未經約定，亦無法律可據者，週年利率為5%，民法第22
    9條第1、2項、第233條第1項及第203條分別定有明文。原告
    對被告之請求返還保證金之債權，核屬無確定期限之給付，
    既經原告起訴請求而送達訴狀，被告迄未給付，依法應負遲
    延責任。從而，原告請求被告自起訴狀繕本送達之翌日即11
    0年10月19日起（送達證書見本院卷第107、109頁）至清償
    日止，給付按法定利率計算之遲延利息，自無不合。
四、綜上所述，原告終止系爭加盟合約後，依契約之法律關係，
    請求被告給付100,000元，及自110年10月19日起至清償日止
    ，按週年利率5%計算之遲延利息，為有理由，應予准許。
五、本件係適用小額訴訟程序所為被告敗訴之判決，依民事訴訟
    法第436條之20規定，應依職權宣告假執行。又被告陳明願
    供擔保，請准宣告免為假執行，經核並無不合，爰酌定金額
    准許之。
六、本件訴訟費用額依民事訴訟法第436條之19第1項確定為1,00
    0元，並依同法第78條，命由被告負擔。　　
中　　華　　民　　國　　111 　年　　1 　　月　　21　　日
                      臺灣臺中地方法院臺中簡易庭
                                  法　官　張清洲
以上為正本係照原本作成。
如不服本判決，應於送達後20日內，以判決違背法令為理由，向
本院提出上訴狀並表明上訴理由（上訴理由應表明一、原判決所
違背之法令及其具體內容；二、依訴訟資料可認為原判決有違背
法令之具體事實），如於本判決宣示後送達前提起上訴者，應於
判決送達後20日內補提上訴理由書（須附繕本）。並應繳納上訴
費新臺幣壹仟伍佰元，如未繳納，依民事訴訟法施行法第9 條之
規定，認當事人明知上訴要件有欠缺，逕以裁定駁回其上訴。
中　　華　　民　　國　　111 　年　　1 　　月　　21　　日
                                  書記官  陳慧津